臺灣高雄地方法院民事裁定
108年度消債更字第208號
聲  請  人  林汝純  
0000000000000000

代  理  人  林易玫律師
上列當事人因消費者債務清理事件聲請更生，本院裁定如下：
    主  文
聲請人林汝純自民國一百零八年八月十三日下午四時起開始更生
程序。
命司法事務官進行本件更生程序。
    理  由
一、本件聲請意旨略以：伊無力清償債務，曾向本院聲請前置調
    解，因無還款能力而於民國108年5月15日調解不成立，因聲
    請人有不能清償債務或有不能清償之虞，復未經法院裁定開
    始清算程序或宣告破產，爰依法聲請准予裁定更生等語。
二、按債務人不能清償債務或有不能清償之虞者，得依本條例所
    定更生或清算程序，清理其債務。債務人無擔保或無優先權
    之債務總額未逾新臺幣（下同）1,200萬元者，於法院裁定
    開始清算程序或宣告破產前，得向法院聲請更生。法院開始
    更生程序之裁定，應載明其年、月、日、時，並即時發生效
    力。法院裁定開始更生或清算程序後，得命司法事務官進行
    更生或清算程序，必要時得選任律師、會計師或其他適當之
    自然人或法人一人為監督人或管理人。消費者債務清理條例
    第3條、第42條第1項、第45條第1項及第16條第1項分別定有
    明文。
三、經查：
  ㈠聲請人所主張上開事實，業據其提出財產及收入狀況說明書
    （108年度司消債調字第202號卷，下稱調卷，第4頁）、財
    團法人金融聯合徵信中心前置協商專用債權人清冊（調卷第
    7至8頁）、信用報告（調卷第10頁）、財政部高雄國稅局10
    6年及107年度綜合所得稅各類所得資料清單及總歸戶財產查
    詢清單（調卷第16頁、本案卷第12至14頁、第50頁）、勞工
    保險被保險人投保資料表（調卷第17頁）、商業保險投保資
    料查詢結果表（調卷第21頁）、存摺（調卷第22至24頁、本
    案卷第55至60頁）、債權人清冊（本案卷第46頁）、收入明
    細（本案卷第47頁）、戶籍謄本（本案卷第49頁）等在卷可
    參。
  ㈡次查，聲請人於106年及107年度申報所得分別為0元、13,263
    元（高雄市私立安仁老人長期照顧中心薪資所得），另其自
    陳聲請更生前2年內有從事看護之所得每月10,000元至18,00
    0元，名下有位於高雄市三民區之7房2地及屏東縣新園鄉之2
    房10地（詳如後述），勞工保險於100年7月6日退保，於106
    年12月領取新制勞工退休金41,162元，現每月領取老年年金
    5,813元。又聲請人自陳從事醫院及居家看護，由友仁安養
    中心（改名為安仁老人長期照顧中心）及紫璇看護中心仲介
    ，108年1月至6月之每月收入為17,400元至20,800元不等，
    合計為116,800元，其成年子女未給付扶養費等情，此有上
    開綜合所得稅各類所得資料清單、財產歸屬清單、勞工保險
    被保險人投保資料表、收入明細、勞動部勞工保險局函在卷
    可參（調卷第16頁、本案卷第12至14頁、第47頁、第50頁、
    第62頁）。則在查無聲請人有其他收入來源之情形下，佐以
    其現年61歲，並提出自行繕打之每月工作收入明細，是本院
    即以其自陳之收入總額計算平均月收入19,467元（計算式：
    116,800÷6＝19,467，本件均係採四捨五入計算），加計每月
    領取之老年年金5,813元，合計25,280元作為核算其現在償
    債能力之基礎。
  ㈢承上，聲請人名下有繼承取得21筆房地，其中①高雄市三民區
    之7房2地（2地設定最高限額抵押權360萬元予台新銀行）經
    債權人聲請強制執行，甫於108年7月9日以本院106年度司執
    惠字第69952號進行第一次拍賣，無人應買，而該次拍賣底
    價為640萬，預估再經2次減價後賣出，故暫以4,096,000元
    （計算式：6,400,000×0.8×0.8＝4,096,000）作為上開9筆房
    地之價值；②屏東縣新園鄉之2房10地，其中5地亦經債權人
    聲請強制執行，於108年7月1日以臺灣屏東地方法院108年度
    司執助字第356號詢價中，核定價值為2,056,890元，未執行
    之其餘2房5地則依財政部全國財產稅總歸戶財產查詢清單及
    房屋稅籍證明書所載，現值共507,409元，此有土地及建物
    登記第一類謄本、房屋稅籍證明書、本院民事執行處拍賣通
    知、屏院民事執行處詢價函、財產查詢清單等在卷可稽（本
    案卷第7頁、第12至37頁）。綜上，聲請人名下所有房地估
    計總價值為6,660,299元（計算式：4,096,000＋2,056,890＋5
    07,409＝6,660,299）。
  ㈣關於聲請人個人日常必要支出部分，按債務人必要生活費用
    ，以最近一年衛生福利部或直轄市政府所公告當地區每人每
    月最低生活費一點二倍定之，本條例第64條之2第1項定有明
    文。本院參酌衛福部社會司所公告108年度高雄市最低生活
    費標準為13,099元，則聲請人每月生活所必需除有特殊情形
    並有證據證明者外，自宜以此數額之1.2倍即15,719元為度
    ，始得認係必要支出。又上開最低生活費用之標準，係照當
    地近1年平均每人消費支出60％，依其基準之家庭收支調查報
    告調查表格式示有關經常性支出之調查項目，其原即包括利
    息支出、食品、衣著、「房租」及水費、電費、醫療保健、
    交通、娛樂、教育等基本生活需求；因聲請人於調解程序陳
    稱居住處係女兒向仁愛之家承租，租金由女兒支付，伊不用
    支付等語，故於計算聲請人個人每月必要生活費時，即應自
    前開已包括聲請人居住費用在內，扣除相當於房租支出所佔
    比例24.36％，俾免重複計列費用，而符公平之旨，則依此計
    算之結果，聲請人每月之必要生活費在不含居住費用之情形
    下，即應為11,890元【計算式：15,719－（15,719×24.36%）
    ＝11,890】。
四、綜上所述，以聲請人現每月收入25,280元為其償債能力基準
    ，扣除個人必要生活費11,890元後，餘13,390元，而聲請人
    之債權人為力興資產管理股份有限公司，負債總額為7,718,
    522元（參調卷第31頁），扣除其名下不動產價值估計為6,6
    60,299元，以聲請人每月所餘按月攤還結果，如不計利息，
    需約7年【計算式：（7,718,522－6,660,299）÷13,390÷12＝6
    .6】始能清償完畢，已逾本條例第53條第2項第3款所定6年
    清償期，如加計利息負擔，其還款年限顯然更長，堪認聲請
    人確有不能清償債務或有不能清償之虞之情事。此外，聲請
    人無擔保或無優先權之債務總額未逾1,200萬元，且無本條
    例第6條第3項、第8條或第46條各款所定駁回更生聲請之事
    由存在，則聲請人聲請更生為有理由，應予准許，爰命司法
    事務官進行本件更生程序。
五、依本條例第11條第1項、第45條第1項，裁定如主文。
中　　華　　民　　國　　108 　年　　8 　　月　　13　　日
                  民事庭　法　官　沈建興
以上正本係照原本作成。
本裁定不得抗告。
中　　華　　民　　國　　108 　年　　8 　　月　　13　　日
                          書記官  胡美儀